【裁判字號】    91,易,3058
【裁判日期】    920425
【裁判案由】    恐嚇
【裁判全文】
臺灣高雄地方法院刑事判決                        九十一年度易字第三五八號
    公  訴  人  臺灣高雄地方法院檢察署檢察官
    被      告  乙○○
    選任辯護人  洪千琪律師
右列被告因恐嚇取財等案件，經檢察官提起公訴（九十一年度偵字第一四七０六號）
，本院判決如左：
    主  文
乙○○無罪。
    理  由
一、公訴意旨略以：乙○○意圖為自己不法之所有，於民國八十七年九月二十八日籌
    組高雄市港都交通服務協會，並且向高雄市政府社會局辦理人民團體立案登記，
    設會址於高雄市鼓山區○○○路二九巷四八弄七一之四號三樓，自任高雄市港都
    交通服務協會理事長。乙○○於向高雄市政府社會局完成立案登記後，即利用高
    雄市港都交通服務協會名義，強佔高雄市○○路與自強路口之晶華酒店與大丸百
    貨計程車臨時停車載客處，以提供入會會員在該處等候排班，並且要求入會會員
    於入會時，每人需繳交新台幣（下同）五百元之會費，又每人每年需另繳交一千
    二百元之長年會費，自九十年十月起更調漲為每三個月即需繳付一千二百元之長
    年會費，並且要求入會者需向高雄市港都交通服務協會購買藍色制服、無線電設
    備方可在晶華酒店週邊道路載客，倘見有未繳會費、遲繳會費或外來車輛者，則
    利用無線電集結其他計程車以夾擊方式阻止其在該處排班，致使欲在該處載客之
    計程車司機丁○○、丙○○、辛○○（公訴人誤載為：乙○○）等人心生畏懼而
    繳交入會費、長年費予協會小組長己○○，己○○再轉交予乙○○，嗣於九十一
    年三月，在高雄市京華酒店前，丁○○因遲交錢開款項，乙○○竟於眾人之前辱
    罵：你回去給人家幹等語，復於九十一年五月間在大丸百貨前，丙○○在排班，
    乙○○除夾車外，並向丙○○辱罵：你去給人家幹等語，因認被告涉有刑法三百
    四十六條第一項恐嚇取財罪及同法第三百零九條之公然侮辱罪云云。
二、(一)按犯罪事實應依證據認定之，無證據不得推定其犯罪事實；又不能證明被告犯
      罪，應諭知無罪之判決。刑事訴訟法第一百五十四條及第三百零一條分別定有
      明文。再按刑事訴訟法上所謂認定犯罪事實之證據，係指足以認定被告確有犯
      罪行為之積極證據而言，如未能發現相當證據或證據不足以證明，自不能以推
      測或擬制之方法，以為裁判基礎。而認定不利於被告之事實，須依積極證據，
      苟積極證據不足為不利被告之認定時，即應為有利於被告之認定，更不必有何
      有利之證據；又認定犯罪事實所憑之證據，雖不以直接證據為限，間接證據亦
      包括在內，然而無論直接證據或間接證據，其為訴訟上之證明，須於通常一般
      之人均不致有所懷疑，而得確信其為真實之程度者，始得據為有罪之認定，倘
      其證明尚未達到此一程度，而有合理之懷疑存在而無從使事實審法院得有罪之
      確信時，即應由法院為諭知被告無罪之判決。亦即若證據資料在經驗科學上或
      論理法則上尚有對被告較為有利之存疑，而無從依其他客觀方法排除此項合理
      之可疑，即不得以此資料作為斷罪之基礎，且刑事訴訟制度受「倘有懷疑，即
      從被告之利益為解釋」、「被告應被推定為無罪」之原則所支配，故得為訴訟
      上之證明者，無論為直接或間接證據，須客觀上於一般人均不致有所懷疑而達
      於確信之程度者，始可據為有罪之認定，倘其證明尚未達於「確信」之程度，
      而有合理可疑存在時，即難據以為被告不利認定，換言之，在法律判斷上，即
      不能為被告有罪之認定。
    (二)又告訴人之指述，係以使被告受刑事訴追為目的，其陳述難免有予以誇大、渲
      染之可能，是其陳述是否與事實相符，仍應調查其他證據以資審認，尚難僅憑
      告訴人之片面指訴，遽入人罪。
三、本件公訴人認被告涉犯刑法三百四十六條第一項恐嚇取財罪及同法第三百零九條
    之公然侮辱罪，無非係以：告訴人丁○○、丙○○、辛○○等人之指訴；證
    人即協會會員戊○○、庚○○、壬○○、甲○○之證述；現場照片五幀、高雄
    市港都交通服務協會章程一份、高雄市政府社會局人民團體協會立案證明一紙、
    被告乙○○之高雄市人民團體職員當選證明書一紙、切結書共七紙、告訴人丁○○、丙○○之繳費收據各一紙等為主要之依據，惟本件訊據被告乙○○固坦承有
    籌組協會與收取會費一情，惟堅決否認涉有前揭恐嚇取財及公然侮辱之犯行，辯
    稱：伊收取的費用是用來支付協會之開銷及支付會員婚喪喜慶之禮金，伊沒有對
    不繳費的人夾車，也沒有強迫他們購買衣服且未有辱罵情事等語，經查：
  (一)高雄市港都交通服務協會，係合法之人民團體組織，有卷存人民團體立案證明可
    稽，又被告確實經會員選舉當選該協會之理事，並充任理事長乙職，亦有卷存高
    雄市港都交通服務協會第二屆第一次會員大會紀錄、高雄市人民團體職員當選證
    明書可資證明，是就此被告合法成立人民團體並充任理事長乙節，尚難認被告有
    何刑事不法。
  (二)又依卷存高雄市港都交通服務協會章程第三十三條約定：「本會經費來源如左：
    入會費：會員入會時，應一次繳納新臺幣五百元。常年會費：新臺幣一千二
    百元」等語，俟經會員大會決議改為「每月月費新臺幣四百元，以季計算（三個
    月）為計」，且提案修正之人為該協會之常務理事宋源洪，並非被告所提案；又
    就服裝部分建議協會特製改為紅色上衣，深色褲子，深色皮鞋，打領帶，白手套
    ，亦係經會員大會決議修改，且該案之提案人為會員謝宗源，亦非被告所提案，
    有上開高雄市港都交通服務協會第二屆第一次會員大會紀錄可資證明；而告訴人
    丁○○、丙○○於該次會員大會亦到場，並未為反對之意思表示，亦有上開大會
    紀錄及報到表附卷可證。準此，參加該協會與否，會員本有自由意思予以決定，
    如會員認上開會員大員決議，其無法接受，自得退出協會，而告訴人丁○○、丙○○當時並未表示退會，故被告依大會之決議向會員收取會費、月費，並製作服
    裝由會員購買，亦難認有何刑事不法可言。況該收取之月費、年費，被告確曾支
    付會員婚喪喜慶之禮金，亦據告訴人丁○○於本院調查時自承：「我在阮綜合醫
    院住院的時候，他有包六百元給我」等語（見九十二年四月四日訊問筆錄），足
    徵被告所辯尚屬非虛。
  (三)再觀諸卷存告訴人丁○○、丙○○及證人庚○○、甲○○所簽立之切結書第五條
    均約定：「本會於晶華酒店輪值夜班，從當日零時至六時，需各位配合，排到值
    班一定要到，臨時有事故換班，提前報備會長或幹部」等語，足徵該協會確實有
    輪值夜班約定，而告訴人辛○○無法輪值夜班，亦據告訴人辛○○自承在卷，是
    被告要其退出協會，並無不合理之處；又被告並未因此向告訴人辛○○要求財物
    ，亦未對告訴人丁○○有夾車之恐嚇行為，業據告訴人辛○○、丁○○分別於本
    院審理時自承：「（問：被告有無向你要錢？）沒有，我還要向他要回五百元，
    他不給我」、「（問：被告何時夾你車？）被告沒有夾我的車」等語（見本院九
    十二年一月十五日審判筆錄）。職是，被告既未曾向告訴人辛○○要求財物，亦
    未對告訴人丁○○有夾車之恐嚇行為，此部分自與恐嚇取財之構成要件不符，自
    難以該罪相繩。
  (四)告訴人丙○○於警訊、偵查中及本院審理時固陳稱其因未繳費用遭被告夾車，並
    於九十一年五月間在大丸百貨前辱罵「你回去給人家幹」云云，另告訴人丁○○
    亦於警訊、偵查中及本院審理時指述被告於九十一年三月間在高雄市晶華酒店前
    以「你回去給人家幹」等語辱罵丁○○云云，惟：
    證人庚○○雖於本院審理時證稱：「丁○○與丙○○也是不繳錢被辱罵，我不
      在場，但乙○○罵丁○○及丙○○我有在無線電裡收到。丁○○和丙○○被夾
      車的事，我不在場。」等語（見本院九十一年十月二十三日審判筆錄），然告
      訴人丙○○則稱：「乙○○是當面罵我」等語（見上開之同日筆錄），是被告
      既是當面罵告訴人丙○○，則證人庚○○如何能在無線電內聽到告訴丙○○被
      罵之情事，是證人庚○○上開證述中有關「乙○○罵丁○○及丙○○我有在無
      線電裡收到。」部分，顯無可採。再證人甲○○於本院審理時則證述：「被害
      人不繳錢，乙○○罵他們，罵什麼我不知道，因為我不在場，被害人被夾車的
      事我也不在場。」等語（見上開之同日筆錄）。是則，上開證人庚○○、甲○○自無從證明被告確有告訴人所述上開犯罪事實。
    公訴人所指之現場照片五幀、高雄市港都交通服務協會章程一份、高雄市政府
      社會局人民團體協會立案證明一紙、被告乙○○之高雄市人民團體職員當選證
      明書一紙、切結書共七紙、告訴人丁○○、丙○○之繳費收據各一紙等證物，
      並不足以證明被告有恐嚇取財、公然侮辱之犯行，至多僅能證明排班之情形、
      高雄市港都交通服務協會合法成立、被告合法當選理事長、有收取會費及月費
      等情事而已；至證人戊○○、壬○○於警訊及偵查中之陳述亦僅能證明被告不
      讓未加入該協會者在晶華酒店排班而已，亦不足以證明被告有對告訴人丁○○
      、丙○○恐嚇取財及公然侮辱之情事；而告訴人丁○○、丙○○於本院審理時
      亦分別陳明：「（問：被告罵你，除上次的證人【按：指庚○○、甲○○】外
      ，有無其他證人可證明？）沒有」、「（問：夾車和辱罵你除上次的證人【按
      ：指庚○○、甲○○】外還有誰看到？）沒有」等語（見本院九十二年一月十
      五日審判筆錄）。另證人宋源洪、己○○於本院分別證述：「我沒有聽過被告
      用三字經罵過別人。」（見本院九十一年十二月二十七日審判筆錄）、「（問
      ：九十一年三月的時候是否聽到乙○○以三字經罵丁○○？）我不知道。（問
      ：五月的時候，有無聽到朱順罵丙○○？）我沒在現場。」（見九十二年四月
      四日訊問筆錄）等語。職是，既別無其他證據可資證明，被告確有對告訴人丁○○、丙○○恐嚇取財及公然侮辱之情事。
  (五)綜上所述，本件依公訴人所指之證據，尚難認被告有恐嚇取財、公然侮辱之行為
    ，此外復查無其他積極證據足認被告確有公訴人所指之犯行，揆諸首揭說明，自
    屬不能證明被告犯罪，依法應為無罪之諭知。
四、據上論斷，應依刑事訴訟法第三百零一條第一項，判決如主文。
本案經檢察官李門騫到庭執行職務。
中      華      民      國      九十二      年      四      月  二十五  日
                                  臺灣高雄地方法院刑事第七庭
                                      法  官  曾吉雄
右正本證明與原本無異。
如不服本判決，應於判決送達後十日內，向本院提出上訴狀。
                                      書記官   唐美玲
中    華    民    國    九十二    年      四       月        二十八    日


司法院資訊處製作；財團法人民間司法改革基金會備份。
